臺灣士林地方法院交通事件裁定　　　　　　　　　九十二年度交聲字第一○八二號
　　原處分機關　臺北巿交通事件裁決所
　　異 議人 即
　　受 處分 人　甲○○
右列受處分人因違反道路交通管理處罰條例案件，對於臺北市交通事件裁決所九十二
年十月二十四日所為之處分（原處分：北市裁三字第裁二二─ＡＸＸ○三○三八九號
），聲明異議，本院裁定如左：
    主  文
異議駁回。
    理  由
一、汽車駕駛人超車時未保持適當之間隔，處新台臺幣一千二百元以上二千四百元以
    下罰鍰，道路交通管理處罰條例第四十七條第三款定有明文；又汽車駕駛人有第
    四十七條第一項第三款之情形者，除依原條款處罰鍰外，記違規點數一點，道路
    交通管理處罰條例第六十三條第一項第一款分別定有明文。次按汽車駕駛人，駕
    駛汽車違反道路交通安全規則，因而致人受傷者，吊扣其駕駛執照三個月至六個
    月，同條例第六十一條第三項定有明文。
二、本件異議人即受處分人甲○○於九十二年七月十六日十三時○分駕駛八Ｃ－三○
    三五號小客車沿故宮路北向南方向左側車道行駛至肇事地點正超越右前方向行駛
    之ＤＶＪ－○一○號輕機車時，其右側車門處撞及沿同路同方向右側車道行駛之
    ＤＶＪ－○一○號輕機車駕駛左側身體而肇事，經警舉發：(一)超車時未保持適當
    間隔，(二)違反道路交通安全規則肇事致人受傷等違規。並依道路交管理處罰條例
    第四十七條第三款及第六十一條第三項規定，裁決罰鍰新臺幣一千二百元及吊扣
    駕駛執照三個月，並依同條例第六十三條第一項記違規點數一點。
三、異議意旨略以：本件肇事地點為右彎後直行路段，駕駛人行經此路段每因離心力
    影響而偏向內側車道行駛，且內側車道比外側車道狹小，因此裁決書所述未保持
    安全間距，令人難以信服。一般碰撞事故，兩車因反作用力會互相分開，惟本件
    事故，證人李佩芳之機車卻向內側車道傾倒，且傾倒於內側車道上，可見其行駛
    時有偏向內側車道之嫌。又李佩芳所述是其身體遭擦撞而倒地云云實難想像，異
    議人之車輪上有明顯擦痕，應是證人車身或把手碰撞發生碰撞所致，裁決書皆採
    信證人之言，令人難以信服等語。
四、經查，異議人於本院陳稱：渠行駛內側車道，並沒有跨越雙白線，與機車碰撞情
    形，是渠汽車之右後輪與李佩芳機車的車前塑膠外殼擦撞，這是在肇事後翌日渠
    往保養廠，才發現渠車輪有摩擦的痕跡，至於車門並未碰撞到李佩芳，且如果跟
    機車保持安全距離，異議人之汽車左側勢必要去撞牆壁，自強隧道是比較窄的設
    計。擦撞的一刻是在異議人之車道上，機車駕駛人李佩芳原來是在右側靠近雙白
    線的地方，騎在異議人汽車右前方，異議人原駕車在外側車道，在未到雙白線之
    前，異議人就已經完全變換到內側車道，異議人繼續走內線，李佩芳走外線，當
    異議人之汽車已經超過她的機車，右後輪才跟她機車擦撞，擦撞時，異議人是開
    在內側車道等情。又證人李佩芳（即上開機車駕駛人）證稱：伊騎在右側慢車道
    ，且靠右騎，異議人超車從伊左後方超車，異議人原來在伊後面，也是開外側車
    道，異議人在超車時造成擦撞，擦撞後，伊身體倒向右前方，機車滑至內側車道
    ，即機車往左前方滑行等語（見本院九十二年十二月十二日訊問筆錄）。由雙方
    所述可確定，該路段為右轉後直行路段，異議人原在證人後方行駛，雙方均同在
    外側車道，異議人欲變換至內側車道，始起意超車，於變換車道中，或變換車道
    後行駛於內側車道時，擦撞證人之機車。雖肇事現場未能確定何處為擦撞地點，
    且本件事故李佩芳所駕駛之機車左側均無明顯擦痕，僅有機車右側有倒地擦痕，
    惟異議人自陳其所駕駛之汽車於本件事故後於右後車輪有新摩擦痕跡，應是與證
    人擦撞所致等情，且李佩芳機車倒地，有卷附之道路交通事故現場圖及道路交通
    事故補充資料表各一份可稽，是雙方有擦撞事實應可認定；又異議人自承其汽車
    超過李佩芳之機車後，右後輪始與李佩芳之機車相擦撞之事實，衡諸異議人之汽
    車能超越李佩芳之機車，足認其行駛之速度快於李佩芳所駕駛之機車，倘自訴人
    已經完成超車，李佩芳之機車在後，只有二車距離愈來愈遠之情形，當無李佩芳
    又追上異議人之汽車而擦撞之可能，是異議人所辯其已完成超車始造成擦撞云云
    ，即不足採，應認李佩芳所述異議人之汽車在超車之過程造成擦撞之情為可信。
    再者，故宮路本件肇事路段，乃一合乎相當法規鋪設之道路，其二個車道，汽車
    均能正常行駛，並無內側車道過於狹窄，需跨線行駛，否則將撞擊山壁之情形，
    在內側車道超車時，異議人就其駕駛技術，如認該路段內側車道較為狹窄，致雙
    方安全間距不足，本不應超車，惟若判斷路段情形認可以超車，則應依道路交通
    安全規則第一百零一條第三及五款之規定，於變換車道超車時應先行按鳴喇叭二
    單響或變換燈光一次，提醒前方駕駛機車之駕駛人注意，由前行車減速靠邊或以
    手勢或亮右方向燈表示允讓時，並有足夠安全間距後，始予超車；超越時，應顯
    示左方向燈並於前車左側保持半公尺以上之間隔超過。本件異議人於超車過程中
    ，雖車頭及車身已完成超車，但右後車輪與機車擦撞，自足見其超車時未保持安
    全間距。次按機車行進時，完全依賴機車騎士雙手控制機車之行進方向，本件擦
    撞後李佩芳即失去控制機車之能力而摔倒於路面，該行進中失控之機車本有向內
    側車道或向外側車道傾倒之可能，其最後傾倒之位置，非單純取決於擦撞之外力
    因素，而係另受包括駕駛人最後控制車頭、路況、車速等物理因素之影響，並非
    如異議人所述一定因雙方碰撞之反作用力而必使證人之機車向外側車道方向傾倒
    ，異議人本院審理中要求以科學方法証明，本院認該証明對於本件肇事責任歸屬
    認定並無影響且無必要。末查，李佩芳因本件車禍，其左足第五蹠骨骨折，右肩
    、左肩、右鼠蹊、雙膝、右足、右前臂多處擦傷，有其提出之新光吳火獅紀念醫
    院診斷證明書影本二張在卷可憑，異議人違反上揭道路交通安全規則，致生本件
    車禍，使李佩芳因此受傷，亦臻於明確。至於李佩芳有無過失，乃民事損害賠償
    責任之分配問題，並不影響異議人行政上違規責任之認定。是異議人所辯，均難
    憑採。依前開說明，可認定異議人於變換車道，未注意保持安全間距，致擦撞李
    佩芳所駕駛之機車，致李佩芳受傷。原處分機關認定違規事實明確，爰依規定，
    裁處異議人罰諼一千二百元，吊扣駕駛執照三個月，及計違規點數一點，並無不
    當，本件異議為無理由，應予駁回。
五、據上論斷，應依道路交通案件處理辦法第十九條，裁定如主文。
中      華      民      國      九十三    年      三    月    二十五    日
                                  臺灣士林地方法院交通法庭
                                                法  官  趙  文  卿
右正本證明與原本無異。
如不服本裁定應於送達後五日內向本院提出抗告狀。
                                                書記官  趙  彩  彤
中      華      民      國      九十三    年      三    月      三十    日
